【裁判字號】    98,簡上,1049
【裁判日期】    981118
【裁判案由】    妨害兵役
【裁判全文】
臺灣板橋地方法院刑事判決            98年度簡上字第1049號
上  訴  人
即  被  告  甲○○
上列上訴人即被告因妨害兵役案件，不服本院中華民國98年7 月
16日98年度簡字第5431號第一審刑事簡易判決（聲請簡易判決處
刑案號：臺灣板橋地方法院檢察署98年度偵緝字第1249號），提
起上訴，本院管轄之第二審合議庭判決如下：
    主  文
上訴駁回。
    事實及理由
一、本案經本院審理結果，認第一審以被告甲○○後備軍人意圖
    避免召集處理，居住處所遷移，無故不依規定申報，致使臨
    時召集令無法送達，依妨害兵役治罪條例第10條第3 項、第
    1 項第3 款、第5 條，刑法第47條第1 項、第41條第1 項前
    段等規定，判處有期徒刑3 月，如易科罰金，以新臺幣1 千
    元折算1 日，其認事用法均無違誤，量刑亦屬適當，應予維
    持，爰引用如附件第一審刑事簡易判決書所記載之犯罪事實
    、證據及理由。
二、被告甲○○上訴意旨略以：伊於民國96年時已因妨害兵役案
    件向法院及軍事法院陳報伊居所地在基隆，但不知為何召集
    令仍寄到土城市○○路的地址，伊並非故意要避免收到召集
    令云云。經查，本案臨時召集令曾由臺北縣土城市明德里長
    呂理民於97年8 月13日18時5 分、同年月18日10時10分，先
    後二次持往被告戶籍地欲交付與被告，惟均無法送達，遂於
    同年月19日20時38分、20時40分許在被告住址信箱明顯處張
    貼通知書，請被告返家後速至臺北縣政府警察局土城分局廣
    福派出所領取等情，有卷附召集令交付通知及現場照片可稽
    ；又本案經移送臺灣板橋地方法院檢察署檢察官偵查後，依
    被告戶籍地行傳喚、拘提，被告亦均未到庭說明，而於98年
    1 月23日經發布通緝後，其始為警逮捕歸案，同有該署通緝
    書及臺北市政府警察局萬華分局通緝案件移送書附卷可憑；
    再被告經警查獲後，於警詢時已供明：「（問：板橋地檢是
    否有通知你到案？為何沒有到案？現住何處？）我沒有收到
    通知，我現住臺北市萬華區○○○路○ 段89巷12號8 樓。（
    問：你有何意見陳述？）我真的沒有收到通知，也沒有住在
    臺北縣土城市○○路○ 段280 巷26號5 樓。」，嗣於檢察官
    訊問時，復陳述：「（問：你臺北縣土城市○○路○ 段280
    巷26號5 樓之戶籍地有無居住？）沒有。（問：為何沒收召
    集令或請人代收？）我以為那會寄到我之前基隆的居所地，
    結果還是寄到了土城。（問：既然你在本署96年度偵緝字第
    2726號案件中已有同樣之犯罪類型，為何還不依規定申報戶
    籍遷移至現居住處所？）因為我沒有戶籍可以遷移，我會把
    戶籍轉到我目前的居所。」等語明確。綜上各情，已足認被
    告實際上並無居住在戶籍地，而有居住處所遷移，無故不依
    規定申報之事實無訛，且被告亦無實際居住在其前案所陳明
    之基隆居所地甚屬明確，其於本院翻異前詞，辯稱其有陳報
    基隆居所地之地址云云，顯係事後畏罪卸責之詞，不足採信
    。另被告前因妨害兵役等案件，於96年間經本院以96年度簡
    字第8201號案件判處有期徒刑3 月確定，甫於97年5 月15日
    縮短刑期執行完畢，有臺灣高等法院被告前案紀錄表1 份在
    卷可按，是被告既曾犯有相類案件類型之犯罪紀錄，應已知
    悉其停役並搬離戶籍地後，具有後備軍人身分而應接受召集
    處理，竟仍不依規定申報居住處所遷移，且就其聯絡方式及
    現住處所，亦未告知居住在戶籍地或曾居住地之親友或委託
    居住在該等處所之人代收，藉此長期隱匿個人行蹤致行政機
    關遍尋無著，可見被告確有脫免國家法令所課與各相關責任
    義務之意，因而其主觀上具有意圖避免召集處理之情，同堪
    認定，被告所辯均委無可採。
三、依上所述，被告甲○○提起上訴，洵屬無據，應予駁回。而
    被告經本院合法傳喚，無正當理由於審理期日不到庭，依刑
    事訴訟法第455 條之1 第3 項準用同法第371 條規定，自得
    不待其到庭陳述，逕行判決，附此敘明。
據上論斷，依刑事訴訟法第455 條之1 第1 項、第3 項、第371
條、第368 條、第373 條，判決如主文。
本案經檢察官陳豐年到庭執行職務。
中    華    民    國    98    年    11    月    18    日
                  刑事第十一庭  審判長法  官  張江澤
                                      法  官  劉景宜
                                      法  官  陳海寧
以上正本證明與原本無異。
不得上訴。
                                      書記官  潘佳欣
中    華    民    國    98    年    11    月    18    日
附錄本案論罪科刑法條全文：
妨害兵役治罪條例第5 條
意圖避免動員召集或臨時召集，而有下列行為之一者，處5 年
以下有期徒刑：
一、捏造免役、除役、轉役、緩召、逐次召集或儘後召集原因者
    。
二、毀傷身體者。
三、緩召、逐次召集或儘後召集原因消滅後，無故逾三十日未自
    動申報者。
四、拒絕接受召集令者。
五、應受召集，無故逾入營期限二日者。
妨害兵役治罪條例第10條
後備軍人意圖避免召集處理有下列行為之一者，處 1 年以下有
期徒刑、拘役或科新臺幣 9 萬元以下罰金：
一、離營歸鄉無故不依規定報到，或重複申報戶籍者。
二、拒絕依規定調查，或體格檢查不到者。
三、居住處所遷移，無故不依規定申報者。
國民兵犯前項第 3 款之罪者，處六月以下有期徒刑、拘役或科
新臺幣 3 萬元以下罰金。
後備軍人犯第 1 項之罪或國民兵犯前項之罪，致使召集令無法
送達者，以意圖避免召集論；分別依第 5 條或第 6 條科刑。


司法院資訊處製作；財團法人民間司法改革基金會備份。
